臺灣高等法院刑事判決　　　　　　　 96年度交上易字第125號
上　訴　人　臺灣基隆地方法院檢察署檢察官
上　訴　人
即　被　告　甲○○
選任辯護人　陳家慶律師
　　　　　　陳培仁律師
上列上訴人因被告過失傷害案件，不服臺灣基隆地方法院95年度
交易字第52號，中華民國96年2月15日第一審判決（起訴案號：
臺灣基隆地方法院檢察署95年度偵字第1376號），提起上訴，本
院判決如下：
    主  文
原判決撤銷。
甲○○因過失傷害人，處拘役伍拾伍日，如易科罰金以佰元折
算壹日。
    事　實
一、甲○○於民國94年7月24日下午4時許，騎乘CX7-305號重型
    機車搭載友人陳慧君，沿基隆市○○○路往麥金路方向行駛
    ，途經基隆市○○○路129巷設有閃光黃燈號誌之交岔路口
    時，應注意減速慢行；且當時天候為晴，日間自然光線，柏
    油路面乾燥，無缺陷，無障礙物，並無不能注意之情形。適
    有乙○○（有戴全罩式安全帽）騎乘DQA-753號機車，自基
    金一路郵局前路旁駛出同向行駛於基金一路，欲變換進入快
    車道往前直行至基金一路112巷左轉時，因疏未注意左後直
    行甲○○騎乘之CX7-305號機車，並保持安全距離，及讓甲
    ○○機車先行；甲○○亦疏未注意減速慢行接近，注意安全
    小心通過，即貿然前行，致機車右側與乙○○騎乘之機車左
    側發生擦撞，使乙○○人車倒地，受有頭部外傷併右側硬膜
    下腦出血併視野缺損、臉部及四肢多處擦傷等傷害。甲○○
    肇事後，即向前來現場處理之警員自承肇事，對於未發覺之
    罪自首而接受裁判。
二、案經乙○○訴請臺灣基隆地方法院檢察署檢察官偵查後聲請
    簡易判決處刑。
    理　由
一、按被告以外之人於審判外之言詞或書面陳述，除法律有規定
    者外，不得作為證據，刑事訴訟法第159條第1項固定有明文
    。惟被告以外之人於審判外之陳述，雖不符同法第159條之1
    至之 4規定，而經當事人於審判程序同意作為證據，法院審
    酌該言詞陳述或書面陳述作成時之情況，認為適當者，亦得
    為證據。又當事人、代理人或辯護人於法院調查證據時，知
    有第159條第1項不得為證據之情形，而未於言詞辯論終結前
    聲明異議者，視為有前項之同意，同法第159條之5規定甚明
    。本件證人乙○○、鄭錦玉、蘇宏憲警詢陳述，固係被告以
    外之人於審判外之言詞陳述，惟被告及辯護人迄至本院言詞
    辯論終結前，均未聲明異議，本院審酌上開證人警詢係在自
    由意志下陳述，作為被告犯罪證據，應屬適當，依同法第15
    9條之5第2項規定，應有證據能力。
二、訊據被告即上訴人甲○○坦承於94年7月24日下午4時許，騎
    乘CX7-305號機車行經基隆市○○○路129巷設有閃光黃燈號
    誌之交岔路口時，機車右側與乙○○騎乘之DQA-753號機車
    左側發生擦撞，致乙○○人車倒地，受有頭部外傷併右側硬
    膜下腦出血併視野缺損、臉部及四肢多處擦傷等傷害，核與
    卷附道路交通事故現場圖、道路交通事故調查報告表（一）
    、（二）、現場照片12張、基隆市○○○道路交通事故談話
    紀錄表及道路交通事故補充資料（二）所示情節相符，並有
    乙○○長庚紀念醫院診斷證明書、行政院衛生署基隆醫院診
    斷證明書在卷可稽，此部分事實堪以認定。
三、雖被告矢口否認有過失傷害犯行，辯稱：當時機車是騎在乙
    ○○機車前方，係乙○○自後方追撞倒地受傷，自無過失等
    語。惟查：
（一）被告於車禍發生後接受員警訪談時及95年1月17日檢察官
      訊問時分別供稱：「我駕駛重機CX7-305沿基金一路直行
      往基金一路129巷口，我方車道閃黃號誌，對方DQA-753號
      輕機由基金一路129巷口駛出右轉彎，行駛至車禍地點，
      我車內車道行駛，對方DQA-753號輕型機車由外車道切至
      我車道內車道來，我車右側車身與對方DQA-753號左側車
      身擦撞。」、「當時我在基隆市○○○路行駛，行駛於外
      側與內側車道的車道線上，時速約40-50公里，當時有閃
      黃燈號誌，我有看到乙○○從基隆市○○○路129巷口轉
      到基金一路，一開始騎行時她在我的前方，後來一直往左
      側偏移，兩車就擦撞了。」被告於警局及偵查中業已明確
      坦承乙○○機車係騎乘在被告機車前方，並由外側車道切
      至內側車道（左側偏移）時，兩車發生擦撞之事實。而證
      人蘇宏憲於警詢證稱：DQA-753由基金一路129巷出來右轉
      後，向左變換車道與CX7-305號重型機車發生擦撞等語；
      證人鄭錦玉於94年7月26日、95年5月23日警詢分別證稱：
      「我當時是在顧檳榔攤，忽然聽到一陣機車引擎聲，我抬
      頭看約有5、6部機車由基金一路往麥金路方向像在競速（
      飆車）般，當時在129巷口有1名女子騎機車在兩車道中間
      行駛（女子騎在前），該名女子可能聽到後方車輛的引擎
      聲，可能緊張，騎車搖搖晃晃，後來我又聽到一聲撞擊聲
      ，就看到該名女子倒在車道上。」、「我在94年7月24日
      下午4時在基金一路129巷口看酋長檳榔店時，忽然聽到一
      陣機車的引擎聲，我抬頭看約5到6台機車由基金一路直行
      往129巷口好像在競速飆車一樣，當時在129巷口剛好有一
      名女騎士騎乘輕機車在兩車道中間直行行駛，該女騎士騎
      在前面時可能聽到後方機車的引擎聲而緊張騎車搖晃，後
      來我又聽到車子的撞擊聲音，我就看到該名女子倒在車道
      上。」證人蘇宏憲及鄭錦玉所證，均與被告上開自白情節
      相符。且若乙○○機車係自後追撞被告機車，被告機車後
      方及乙○○機車前方理當均受有損害，然依二車相撞照片
      所示，被告與乙○○機車卻係側面擦撞，足見被告辯稱係
      遭乙○○機車自後追撞，要非屬實。證人蘇宏憲於原審改
      稱：乙○○從巷子口轉出來時，被告騎乘之機車係在乙○
      ○騎乘之DQA-753號機車前方，乙○○機車就慢慢切到內
      側車道就撞到被告之機車等語，要屬事後迴護被告之詞，
      不足採信。
（二）乙○○於警詢指稱：騎乘機車由基金一路郵局存簿補登本
      子，路旁起步直行往前去買晚餐，車行至129巷口附近時
      ，不知何故被對方機車撞及後，人車倒地受傷送醫，當時
      是行駛外車道等語，及至原審結證：機車從基金二路往麥
      金路的方向到基金一路馬路邊的郵局，刷完存摺後，由郵
      局前面路邊直行基金一路要轉到對面112巷，過129巷有交
      通號誌要停止等候，起步後還是直行，起步時聽到後方有
      一群很吵的機車引擎聲，當時並沒有往後看，就要閃開讓
      他們過，接下來有一部機車從左側後方與機車後座左側擦
      撞，機車往左邊倒，就不醒人事等語。然依卷附道路交通
      事故現場圖所示，肇事後乙○○機車左倒斜停在往麥金路
      方向外側車道內側，車頭朝南，前後輪距分道線分別為0.
      7、0.0公尺；機車終止位置西北向留有8.9公尺刮地痕，
      起點處位於往麥金路方向內側車道上，距左方之分道線1.
      0公尺、距後方路口僅6公尺，顯然徐惠玲機車倒地刮地痕
      係由內側車道往機車終止位置方向延伸。且依二車相撞照
      片所示，被告與乙○○之機車係側面擦撞，被告機車顯非
      自後追撞乙○○機車。顯見乙○○騎乘之機車自外側車道
      變換進入快車道時，疏未注意左後直行即被告騎乘之機車
      ，並保持安全距離，及讓該機車先行；被告騎乘機車行經
      閃光黃燈號誌交岔路口，亦疏未減速接近，注意安全小心
      通過，致二車發生擦撞。臺灣省基宜區車輛行車事故鑑定
      委員會鑑定結果認：「謹依乙○○說詞其車係直行外側車
      道而非由基金一路129巷右轉駛出，則因該車倒地刮地痕
      由內側車道往終止位置方向延伸，故研判乙○○駕駛輕機
      車有可能是變換車道時與內側車道行駛李車擦撞，或因聽
      到後方車輛引擎聲致緊張而轉向不定入內側車道與李車擦
      撞，有違反道路交通安全規則第91條或第98條第1項第6款
      規定。甲○○駕駛重機車行經閃黃號誌交岔路口，未減速
      慢行且未注意車前狀況，致與乙○○車擦撞，有違反道路
      交通標誌標線號誌設置規則第211條第1項第1款、道路交
      通安全規則第94條第3項規定。」再經臺灣省車輛行車事
      故覆議鑑定委員會鑑定結果亦認：「一、乙○○駕駛輕機
      車，變換進入快車道時疏未注意左後直行車動態，與其保
      持安全距離並讓其先行，為肇事主因。二、甲○○駕駛重
      機車，行經閃光黃燈號誌交岔路口未減速接近注意安全小
      心通過，為肇事次因。」有臺灣省基宜區車輛行車事故鑑
      定委員會94年9月14日基宜鑑字第0945002173號函所附之
      鑑定意見書及臺灣省車輛行車事故覆議鑑定委員會95年8
      月7日府覆議字第0950100582號函在卷可參。被告駕駛機
      車行經上開閃光黃燈號誌交岔路口，疏未注意減速接近，
      注意安全小心通過，致發生本案交通事故之事實堪以認定
      。
（三）按閃光黃燈表示『警告』，車輛應減速接近，注意安全，
      小心通過，道路交通標誌標線號誌設置規則第211條第1項
      第1款定有明文。被告駕駛機車行經上開閃光黃燈交岔路
      口，自應注意上述道路交通安全規定。而依卷附道路交通
      事故調查報告表暨現場圖所示，案發當時，視線良好、日
      間有自然光線，路面乾燥、無缺陷及障礙物，並無不能注
      意之情事。被告竟疏未減速接近閃光黃燈號誌交岔路口，
      並注意安全小心通過，以致肇事，致乙○○受傷，顯有過
      失。且因被告過失致乙○○受傷，被告過失行為與乙○○
      受傷結果間，自具有相當因果關係。至乙○○騎乘機車變
      換車道時，疏未注意左後直行車動態，並與被告保持安全
      距離，及讓被告機車先行，亦與有過失，然無解於被告之
      罪責。事證明確，被告犯行堪以認定。
（四）被告聲請將本件再送請中央警察大學交通學系鑑定本件車
      禍事故肇事主因是否為被告，並傳喚證人鄭錦玉，以資證
      明被告無過失。然本件事證已明，自無再送請鑑定及傳喚
      證人鄭錦玉之必要。
四、核被告所為，係犯修正前刑法第284條第1項前段之過失傷害
    罪。按刑法第284條第1項前段過失傷害罪關於罰金刑部分，
    依修正後刑法施行法第1條之1規定：「中華民國94年1月7日
    刑法修正施行後，刑法分則編所定罰金之貨幣單位為新臺幣
    。94年1月7日刑法修正時，刑法分則編未修正之條文定有罰
    金者，自94年1月7日刑法修正施行後，就其所定數額提高為
    30倍。但72年6月26日至94年1月7日新增或修正之條文，就
    其所定數額提高為3倍。」經比較新舊法結果，刑度相同，
    應適用修正前之規定論處。又被告行為後，刑法第62條前段
    業經修正，對於未發覺之罪自首而受裁判者，由原條文所定
    之必減其刑，修正為「得減輕其刑」，比較新舊法結果，以
    修正前之規定較有利於被告，應適用修正前刑法規定。查被
    告肇事後停留在現場，並於警員前往現場處理時，當場承認
    為肇事人，業據證人即到場處理警員許琴國於原審證述明確
    ，並有基隆市○○○道路交通事故報案人須知在卷可參，應
    依修正前刑法第62條前段減輕其刑。
五、原審對被告論罪科刑，固非無見。惟本件車禍事故發生，告
    訴人乙○○騎乘機車變換進入快車道時，疏未注意左後直行
    之被告機車動態，並保持安全距離，及讓該機車先行，為肇
    事主因，被告過失程度尚輕；且被告於警員前往現場處理時
    ，即當場自首並接受裁判，犯罪後態度良好，原審量處被告
    有期徒刑3月，尚屬過重。公訴人上訴，指摘原審量刑過輕
    ；及被告上訴，否認有過失，固均無理由，惟原判決既有可
    議，自應由本院撤銷改判。爰審酌被告平日素行、過失程度
    、告訴人所受傷勢，告訴人亦有過失，現未與告訴人和解等
    一切情狀，量處拘役55日。又被告行為後，刑法第41條第1
    項將易科罰金折算標準，由「得以一元以上三元以下折算一
    日」，修正為「新臺幣一千元、二千元或三千元折算一日」
    ；而罰金罰鍰提高標準條例第2條則於95年4月28日廢止，並
    於95年7月1日施行；經比較新舊法結果，以舊法有利於被告
    ，應依修正前規定諭知易科罰金之折算標準。
據上論斷，應依刑事訴訟法第369條第1項前段、第364條、第299
條第1項前段，刑法第2條第1項前段、修正前第284條第1項前段
、修正前第62條前段、修正前第41條第1項前段，罰金罰鍰提高
標準條例第1條前段、修正前第2條，判決如主文。
本案經檢察官周誠南到庭執行職務。
中　　華　　民　　國　　96　　年　　 5　　月　　16　　日
　　　　　　　　　刑事第四庭審判長法　官  蔡秀雄
　　　　　　　　　　　　　　　    法　官  周煙平
　　　　　　　 　 　　　　　　　　法　官  陳國文
以上正本證明與原本無異。
不得上訴。
                                  書記官  蔡棟樑
中　　華　　民　　國　　96　　年　　 5　　月　　16　　日
附錄：本案論罪科刑法條全文
刑法第284條第1項前段：
因過失傷害人者，處 6 月以下有期徒刑、拘役或 5 百元以下罰
金，致重傷者，處1年以下有期徒刑、拘役或5百元以下罰金。
從事業務之人，因業務上之過失傷害人者，處1年以下有期徒刑
、拘役或1千元以下罰金，致重傷者，處3年以下有期徒刑、拘役
或2千元以下罰金。
